【裁判字號】    95,訴,2623
【裁判日期】    951123
【裁判案由】    偽造有價證券等
【裁判全文】
臺灣高雄地方法院刑事判決              95年度訴字第2623號
公  訴  人  臺灣高雄地方法院檢察署檢察官
被      告  乙○○
                    現於臺灣高雄監獄（另案執行）
指定辯護人  洪世崇律師
上列被告因偽造有價證券等案件，經檢察官提起公訴（95年度偵
字第16559號），本院判決如下：
    主  文
乙○○連續意圖供行使之用，而偽造有價證券，累犯，處有期徒
刑參年陸月，未扣案如附表二所示之偽造支票肆紙、扣案如附表
三編號１、２、３所示之偽造支票參紙、扣案如附表三編號４、
５、６、７、８所示之支票伍紙其上偽造之「明測實業社」、「
丁○○」之印文各壹枚及偽刻之「明測實業社」、「丁○○」印
章各壹枚，均沒收之。
    事  實
一、乙○○於民國90年間，因竊盜案件，經臺灣台北地方法院以
    89年度易字第1072號判處有期徒刑6 月確定，甫於91年7 月
    8 日易科罰金執行完畢。詎仍不知悔改，因積欠他人債務，
    竟意圖為自己不法之所有，而基於竊盜之概括犯意，連續於
    ：
（一）95年4 月5 日晚間8 時許，在高雄市○○區○○路751 巷
      38弄38號11樓，趁幫其雇主甲○○整理房間之際，徒手竊
      取甲○○所有，置放於皮包內之台灣土地銀行股份有限公
      司（下稱土地銀行）高雄分行提款卡（帳號000000000000
      號）1 枚，得手後，復意圖為自己不法之所有，而基於不
      正利用自動付款設備取得他人財物之概括犯意，先於同日
      晚上11時20分許，持上開提款卡，至高雄市左營區○○○
      路土地銀行提款機，以輸入密碼之方式，致提款機辨識系
      統誤認為係真正持卡人，而提領現金新台幣（下同）3 萬
      元；復於同年4 月8 日凌晨2 時40分許，再持上開提款卡
      ，至相同地點之提款機，以相同方式，提領2 萬3,000 元
      （前後2 次合計提領5 萬3, 000元），得手後始將該提款
      卡則棄置於上開土地銀行前之水溝內（未尋獲）。
（二）95年5 月24日下午3 時許，在高雄市○○區○○路482 號
      「小港醫院」內，趁幫其雇主丁○○清理辦公室之機會，
      徒手竊取丁○○所有，置於抽屜內之玉山銀行前鎮分行空
      白支票12紙，得手後，復基於偽造私文書之犯意，先於95
      年5 月25日，至高雄市○○區○○路某刻印行，委由不知
      情之刻印業者，偽刻「明測實業社」與「丁○○」之印章
      各1 枚後，旋即接續偽造「明測實業社」、「丁○○」之
      印文於上開12紙支票後，又基於偽造有價證券之概括犯意
      ，連續將上開12紙支票其中7 紙支票上擅自填載金額及發
      票日（如附表二、附表三編號1 、2 、3 所示），而完成
      偽造支票應記載之事項，其中附表二編號1 、2 所示之2
      紙支票（未扣案）分別於95年5 月25日、同年6 月5 日持
      之交付蔡樹發、甲○○收執，以抵償其積欠蔡樹發之債款
      及竊盜甲○○之款項，另附表二編號3 、4 之支票2 紙（
      亦未扣案）則分別交付給陳維仲以作為工資及交付給姓名
      年籍不詳之張姓友人代為調現，足生損害於丁○○。
（三）嗣於95年6 月15日上午11時20分許，因他案通緝，而在高
      雄市○○區○○街434 號5 樓，為警當場逮獲，並扣得其
      持有之「明測實業社」、「丁○○」印章各1 枚及如附表
      三所示之支票8 紙，其中編號1 、2 、3 所示之3 紙已填
      載金額分別為34,000元、86,000元、9,000 元及發票日。
二、案經甲○○訴由高雄市政府警察局左營分局移送臺灣高雄地
    方法院檢察署檢察官偵查起訴。
    理  由
一、告訴人甲○○及證人丁○○、蔡樹發於警詢時之證言，及高
    雄市政府警察局左營分局之扣押筆錄、扣押物品目錄表及職
    務報告等文書，雖均屬傳聞證據，惟當事人及辯護人於言詞
    辯論終結前均未爭執證據能力，本院審酌各該證人筆錄應無
    不正取供情形，且距事發時間較近，及上開文書係警員依其
    職務見聞所製作之證明或紀錄，其可信度極高等情，認以之
    作為本案證據核屬適當，爰依刑事訴訟法第159 條之5 第2
    項之規定，認有證據能力。
二、上開犯罪事實，業據被告乙○○於審理時坦承不諱，核與告
    訴人甲○○、證人丁○○、蔡樹發之證述相符，並有高雄市
    政府警察局左營分局之扣押筆錄、扣押物品目錄表、職務報
    告各1 紙、土地銀行帳戶交易明細1 張、監視器翻拍照片2
    張及扣案之印章2 枚、支票8 紙附卷可稽，足徵被告之自白
    與事實相符，堪予採信，是本案事證明確，被告犯行，堪以
    認定。至公訴意旨認被告利用幫其雇主丁○○清理辦公室之
    機會，竊取丁○○空白支票13紙，得手後，旋即接續偽造「
    明測實業社」、「丁○○」之印文於上開13紙支票一節，而
    為被告堅詞否認，辯稱：其真的不記得共偷了幾張，其所偷
    的支票除了交出去的4 張以外，其於8 張均已扣案等語。經
    查，上開13紙支票遭竊之事實，業據證人即被害人丁○○於
    警詢時證述明確，並證稱：其共計遭竊13紙支票等語（參警
    卷第14頁），惟本件除被告自承交付予他人之4 張支票外，
    僅餘8 張支票扣案，被告既已坦承所有犯行，衡情當無獨自
    隱匿該張支票之理，且該張支票既未扣案、迄今亦未曾有人
    持之向銀行兌換現金，是尚難僅憑證人丁○○之指述即認被
    告所竊得之支票有13紙，此外，復查無其他積極證據足認該
    張支票為被告所竊，尚難認被告有公訴意旨所稱竊得丁○○
    所有共13紙支票之事實，附此敘明。
三、論罪、科刑
（一）查被告行為後，如附表一所示之相關法律均業經變更，並
      俱於95年7月1日施行，玆經整體比較結果，裁判時法並未
      較為有利，從而依刑法第2條第1項規定，自應適用各該行
      為時法，亦即修正前刑法，合先敘明。
（二）核被告乙○○竊取甲○○之提款卡及丁○○支票之行為，
      係犯修正前刑法第320 條第1 項之竊盜罪。而其持上開提
      款卡至土地銀行提款機提款之行為，係犯修正前刑法第
      339 條之2 之不正利用自動付款設備取得他人財物罪。又
      被告在上開12紙支票上其中附表三編號4 、5 、6 、7 、
      8 蓋印「明測實業社」、「丁○○」之行為（尚未填載發
      票日及金額，未完成發票行為），係犯修正前刑法第210
      條之偽造私文書罪。另被告意圖供行使之用，於上開12紙
      支票其中7 紙附表二、附表三編號1 、2 、3 （已填載發
      票日及金額，完成發票行為）偽造發票人為「明測實業社
      」、「丁○○」名義並書立金額及發票日之行為，係犯修
      正前刑法第201 條之偽造有價證券罪，而其中4 紙附表二
      支票持之交付甲○○、蔡樹發、張維仲及姓名年籍不詳之
      張姓友人，核其此部分所為，係犯修正前刑法第201 條第
      2 項之行使偽造有價證券罪。被告在取得印章當日即在上
      開12紙支票上一起偽造「明測實業社」、「丁○○」之印
      文各1 枚之行為，係以一犯意，侵害同一法益，應認係數
      個舉動接續為之，為評價上之一行為，即成立實質上一罪
      之接續犯；其利用不知情刻印店人員偽刻「明測實業社」
      、「丁○○」印章之行為，為間接正犯。又被告蓋用該印
      章而偽造印文於上開12張空白支票，其偽造印章、印文之
      行為，均分別係用以偽造私文書（即附表編號4 、5 、6
      、7 、8） 及偽造有價證券（附表二、附表三編號1 、2
      、3） 之部分行為，爰不另以論罪。又被告偽造附表二之
      有價證券後，持以行使，行使之低度行為應為偽造之高度
      行為所吸收，亦不另論罪。被告先後竊盜、偽造有價證券
      及不正利用自動付款設備取得他人財物等行為，均為時間
      緊接、所犯之罪名及構成要件均相同，顯係基於概括犯意
      反覆為之，為連續犯，應依修正前刑法第56條之規定，各
      論以一罪，並加重其刑。被告係以竊盜方法，達成其偽造
      有價證券、偽造私文書及不正利用自動付款設備取得他人
      財物之目的，其所犯連續竊盜、連續偽造有價證券、偽造
      私文書及連續不正利用自動付款設備取得他人財物罪間，
      均分別有方法目的牽連關係，為牽連犯，應依修正前刑法
      第55條規定，從一重之連續偽造有價證券罪處斷。
      本件被告前因竊盜案件，經臺灣台北地方法院以89年度易
      字第1072號判處有期徒刑6 月確定，甫於91年7 月8 日易
      科罰金執行完畢等情，有臺灣高等法院被告前案紀錄表1
      份在卷可按，其於前開有期徒刑易科罰金執行完畢後5 年
      內，再犯本件有期徒刑以上之罪，為累犯，應依修正前刑
      法第47條之規定加重其刑，並遞加重之。爰審酌被告不思
      以己力獲取生活所需，而竊盜告訴人甲○○所有之提款卡
      並盜領款項，且又盜取被害人丁○○所有之支票後，復偽
      造有價證券並持以行使，足生損害於丁○○之信用，且危
      害金融秩序，惡性非輕，惟念其犯後已坦承犯行，態度尚
      佳，且告訴人甲○○亦當庭表示願原諒被告（參本院卷95
      年11月9 日審理筆錄），及其動機、手段、僅告訴人甲○○受有實際損害53,000元等一切情狀，量處如主文所示之
      刑，以示懲儆。
（四）按從刑附屬於主刑，除法律有特別規定者外，依主刑所適
      用之法律（最高法院95年度第8 次刑事庭會議決議一、
      (五)參照），是被告前開論罪科刑之部分，既適用修正前
      之刑法，則本件有關沒收之宣告亦應適用修正前之刑法規
      定。本件被告持之交付如附表二所示之支票4 紙，雖未扣
      案，惟亦不能證明業已滅失，另扣案如附表三所示編號1
      、2 、3 已書立金額之支票3 紙，均係被告偽造之有價證
      券，爰依修正前刑法第205 條之規定，不問屬於被告與否
      ，均宣告沒收。而其上偽造之「明測實業社」、「丁○○
      」之印文，均係附著於上開各支票上，已隨上開支票之沒
      收而包括在內，爰不另為沒收諭知。扣案如附表三所示編
      號4 、5 、6 、7 、8 之支票5 紙其上偽造之「明測實業
      社」、「丁○○」印文各1 枚及偽造之「明測實業社」及
      「丁○○」之印章各1 枚，均應依修正前刑法第219 條規
      定，併予宣告沒收。
據上論斷，應依刑事訴訟法第299 條第1 項前段，刑法第2 條第
1 項前段、修正前刑法第56條、第201 條第1 項、第210 條、第
320 條第1 項、第339 條之2 第1 項、第55條、第205 條、第
219 條，罰金罰鍰提高標準條例第1 條前段，判決如主文。
本案經檢察官丙○○到庭執行職務。
中    華    民    國    95    年    11    月    23    日
                    刑事第八庭  審判長法  官  李政庭
                                      法  官  賴文姍
                                      法  官  王俊彥
如不服本判決，應於判決送達後10日內，向本院提出上訴狀。
以上正本證明與原本無異。
中    華    民    國    95    年    11    月    27    日
                                      書記官  鄭永媚
┌───────────────────────────────────────────────┐
│附表一：                                                                                      │
├──────┬─────────────┬─────────────┬───────┬────┤
│相關變更條文│行為時法（下稱舊法）之內容│裁判時法（下稱新法）之內容│比  較  理  由│備    註│
├──────┼─────────────┼─────────────┼───────┼────┤
│ 【連續犯】 │第56條：連續數行為而犯同一│（刪除）                  │新法刪除連續犯│被告先後│
│            │之罪名者，以一罪論。但得加│                          │之規定。      │多次之犯│
│            │重其刑至2 分之1 。        │                          │              │行，依新│
│            │                          │                          │              │法須分論│
│            │                          │                          │              │併罰，依│
│            │                          │                          │              │舊法則僅│
│            │                          │                          │              │論一罪，│
│            │                          │                          │              │是舊法有│
│            │                          │                          │              │利。    │
├──────┼─────────────┼─────────────┼───────┼────┤
│ 【牽連犯】 │第55條後段：犯一罪而其方法│（刪除）                  │新法刪除牽連犯│被告先後│
│            │或結果之行為犯他罪者，從一│                          │之規定。      │之犯行，│
│            │重處斷。                  │                          │              │依新法須│
│            │                          │                          │              │分論併罰│
│            │                          │                          │              │，依舊法│
│            │                          │                          │              │則僅論一│
│            │                          │                          │              │罪，是舊│
│            │                          │                          │              │法有利。│
├──────┼─────────────┼─────────────┼───────┼────┤
│ 【累犯】   │1、修正前刑法第47條：「受 │1、修正後刑法第47條第1 項 │              │不論依修│
│            │   有期徒刑之執行完畢，或 │   ：「受徒刑之執行完畢， │              │正前之刑│
│            │   受無期徒刑或有期徒刑一 │   或一部之執行而赦免後， │              │法47條，│
│            │   部之執行而赦免後，五年 │   五年以內故意再犯有期徒 │              │或修正後│
│            │   以內再犯有期徒刑以上之 │   刑以上之罪者，為累犯， │              │刑法47條│
│            │   罪者，為累犯，加重本刑 │   加重本刑至二分之一。」 │              │第1項， │
│            │   至二分之一。」。       │   。                     │              │均構成累│
│            │                          │                          │              │犯。    │
├──────┼─────────────┼─────────────┼───────┼────┤
│【罰金刑貨幣│依法律應處罰金、罰鍰者，就│中華民國94年1 月7 日法修正│刑法之貨幣單位│經依現行│
│單位之變更】│其原定數額得提高為2 倍至10│施行後，刑法分則編所定罰金│由「元（指銀元│法規所定│
│罰金罰鍰提高│倍（刑法乃係定明10倍）。第│之貨幣單位為新臺幣。94年1 │）」變更為「新│貨幣單位│
│標準條例第1 │1 條所定得提高倍數之規定，│月7 日刑法修正時，刑法分則│臺幣」，且刑法│折算新臺│
│條前段、第5 │於本條例修正後制定之法律，│編未修正之條文定有罰金者，│分則之罰金數額│幣條例第│
│條→刑法施行│不適用之；本條例修正前公布│自94年1 月7 日刑法修正施行│，亦視該分則先│2 條之規│
│法第1 之1 條│之法律，於本條例修正後修正│後，就其所定數額提高為30倍│前曾修正與否，│定折算後│
│第1 項、第2 │其罰金罰鍰數額或法律經全部│。但72年6 月26日至94年1 月│而分別提高3 或│等值，是│
│項          │修正而其罰金罰鍰數額未予變│7 日新增或修正之條文，就其│30倍。        │以新法並│
│            │更者，亦同。              │所定數額提高為3 倍。      │              │未較有利│
├──────┼─────────────┴─────────────┴───────┴────┤
│整體比較結果│舊法連續犯、牽連犯均僅論以一罪，較為有利。                                      │
└──────┴────────────────────────────────────────┘
┌──────────────────────────────────┐
│附表二：                                                            │
├───┬──────┬─────┬──────────┬──────┤
│ 編號 │  票   號   │  面  額  │     行    為       │   發票日   │
│      │            │（新臺幣）│                    │            │
├───┼──────┼─────┼──────────┼──────┤
│  1   │ AG0000000  │ 50,000元 │交付蔡樹發以抵償債務│    不詳    │
├───┼──────┼─────┼──────────┼──────┤
│  2   │ AG0000000  │ 50,000元 │交付甲○○以抵償債務│    不詳    │
├───┼──────┼─────┼──────────┼──────┤
│  3   │    不明    │  4,500元 │交付陳維仲以支付工資│    不詳    │
├───┼──────┼─────┼──────────┼──────┤
│  4   │    不明    │ 30,000元 │交付張姓友人        │    不詳    │
└───┴──────┴─────┴──────────┴──────┘
┌──────────────────────────────────┐
│附表三：                                                            │
├───┬───────────┬───────────┬──────┤
│ 編號 │     票       號      │    面  額（新臺幣）  │   發票日   │
├───┼───────────┼───────────┼──────┤
│  1   │      AG0000000       │       34,000元       │  95.7.26   │
├───┼───────────┼───────────┼──────┤
│  2   │      AG0000000       │       86,000元       │  95.7.15   │
├───┼───────────┼───────────┼──────┤
│  3   │      AG0000000       │        9,000元       │  95.6.25   │
├───┼───────────┼───────────┼──────┤
│  4   │      AG0000000       │        未填載        │   未填載   │
├───┼───────────┼───────────┼──────┤
│  5   │      AG0000000       │        未填載        │   未填載   │
├───┼───────────┼───────────┼──────┤
│  6   │      AG0000000       │        未填載        │   未填載   │
├───┼───────────┼───────────┼──────┤
│  7   │      AG0000000       │        未填載        │   未填載   │
├───┼───────────┼───────────┼──────┤
│  8   │      AG0000000       │        未填載        │   未填載   │
└───┴───────────┴───────────┴──────┘
附錄本案論罪法條：
修正前刑法第320條第1項
（普通竊盜罪、竊佔罪）
意圖為自己或第三人不法之所有，而竊取他人之動產者，為竊盜
罪，處5 年以下有期徒刑、拘役或5 百元以下罰金。
意圖為自己或第三人不法之利益，而竊佔他人之不動產者，依前
項之規定處斷。
前二項之未遂犯罰之。
修正前刑法第339條之2第1項
（違法由自動付款設備取得他人之物之處罰）
意圖為自己或第三人不法之所有，以不正方法由自動付款設備取
得他人之物者，處3 年以下有期徒刑、拘役或1 萬元以下罰金。
以前項方法得財產上不法之利益或使第三人得之者，亦同。
修正前刑法第201條第1項
（有價證券之偽造變造與行使罪）
意圖供行使之用，而偽造、變造公債票、公司股票或其他有價證
券者，處3 年以上10年以下有期徒刑，得併科3 千元以下罰金。
行使偽造、變造之公債票、公司股票或其他有價證券，或意圖供
行使之用，而收集或交付於人者，處1 年以上7 年以下有期徒刑
，得併科3 千元以下罰金。
修正前刑法第210條
（偽造變造私文書罪）
偽造、變造私文書，足以生損害於公眾或他人者，處5 年以下有
期徒刑。


司法院資訊處製作；財團法人民間司法改革基金會備份。
